【裁判字號】    93,訴,1382
【裁判日期】    951227
【裁判案由】    損害賠償
【裁判全文】
臺灣高雄地方法院民事判決              93年度訴字第1382號
原      告  丁○○
訴訟代理人  柳聰賢律師
複  代理人  許瑜容律師
被      告  臺灣心連心科技股份有限公司
法定代理人  丙○○
被      告  庚○○
            甲○○
上二人共同
訴訟代理人  洪千琪律師
被      告  癸○○
            乙○○
上列當事人間請求損害賠償事件，本院於民國95年12月13日及95
年12月27日言詞辯論終結，判決如下：
    主      文
原告之訴及假執行之聲請均駁回。
訴訟費用由原告負擔。
    事實及理由
壹、程序部分：
一、按因侵權行為涉訟者，得由行為地之法院管轄，民事訴訟法
    第15條第1 項定有明文。本件原告係依侵權行為之法律關係
    請求被告連帶賠償非財產上之損害，而原告主張被告共同侵
    害其名譽之行為地在高雄市，則揆諸前揭規定，本院自有管
    轄權。
二、次按當事人喪失訴訟能力或法定代理人死亡或其代理權消滅
    者，訴訟程序在有法定代理人或取得訴訟能力之本人，承受
    其訴訟以前當然停止；承受訴訟人於得為承受時，應即為承
    受之聲明。他造當事人，亦得聲明承受訴訟，民事訴訟法第
    170 條及第175 條分別定有明文。本件被告臺灣心連心科技
    股份有限公司（下稱心連心公司）之法定代理人原為庚○○
    ，嗣於審理中變更為丙○○，則原告聲明由丙○○承受訴訟
    ，即屬有據。
三、末按訴狀送達後，原告不得將原訴變更或追加他訴，但擴張
    或減縮應受判決事項之聲明者，不在此限，民事訴訟法第25
    5 條第1 項第3 款定有明文。本件原告起訴時，聲明被告應
    連帶給付原告新臺幣（下同）100 萬元，及自起訴狀繕本送
    達翌日起至清償日止，按年息5%計算之利息。嗣原告就利息
    部分變更聲明為自民國93年10月14日起算（見本院卷(二)第16
    6 頁），核屬減縮應受判決事項之聲明，則揆諸前揭規定，
    自屬合法。
貳、實體部分：
一、原告起訴主張：其於91年6 月4 日係位於高雄市苓雅區○○○路62號1 樓之「唐尼龍遊藝場」（營業執照登記為太陽遊
    戲場）之負責人；被告庚○○係被告心連心公司之負責人、
    被告甲○○則為八方企業社之負責人。因被告庚○○及甲○○均係日本SEGA製賓果行星電動玩具機台之經銷商，為推銷
    該機台，竟具狀向臺灣高等法院高雄分院檢察署（下稱高雄
    高分檢）誣告「唐尼龍遊藝場」、「約翰龍益智城」、「岡
    山大西洋遊藝場」、「兔寶寶遊藝場」及「朝代遊藝場」等
    場所，有擺設電動玩具機台供不特定人賭博之行為，再指示
    被告癸○○、乙○○、訴外人己○○、壬○○、辛○○、戊○○及陳明謙（已歿）等人喬裝顧客分別前往各遊藝場臥底
    ，俟臺灣高雄地方法院檢察署（下稱高雄地檢署）檢察官聲
    請本院核發搜索票獲准，於91年6 月4 日指揮高雄市政府警
    察局前往搜索上開遊藝場時，分別在「唐尼龍遊藝場」及「
    約翰龍益智城」內查獲被告癸○○及乙○○在場打玩機台，
    被告癸○○並於偵訊時誣指「唐尼龍遊藝場」有賭博行為，
    致原告遭移送高雄地檢署偵辦，嗣該署檢察官以91年度偵字
    第13153 號認原告之賭博罪嫌不足而作成不起訴處分。因被
    告庚○○、甲○○、癸○○及乙○○之前開共同誣告行為已
    侵害原告之名譽，致原告受有精神上之痛苦，又被告庚○○
    及乙○○分別係被告心連心公司之負責人及受僱人，則原告
    自得請求被告連帶賠償非財產上之損害，爰依民法第28條、
    第184 條第1 項前段、第185 條第1 項前段、第188 條第1
    項前段及第195 條第1 項前段之規定，求為判決：(一)被告應
    連帶給付原告100 萬元，及自93年10月14日起至清償日止，
    按年息5%計算之利息；(二)願供擔保，請准宣告假執行。
二、被告庚○○及甲○○則以：其等未曾檢舉「唐尼龍遊藝場」
    涉嫌賭博，且於91年6 月4 日前並不認識被告癸○○及乙○○，亦未指示他人前往各遊藝場臥底而誣告原告犯罪等語置
    辯，求為判決：(一)如主文所示；(二)願供擔保，請准宣告免為
    假執行。
    被告癸○○、乙○○及心連心公司均未於言詞辯論期日到場
    ，亦未提出書狀作何聲明或陳述。
三、原告主張其於91年6 月4 日係「唐尼龍遊藝場」之負責人，
    被告庚○○係被告心連心公司之負責人，被告甲○○則係八
    方企業社之負責人；又葉清財檢察官於91年間接獲檢舉「約
    翰龍益智城」及「朝代遊藝場」等場所，有擺設電動玩具機
    台供不特定人賭博之行為，乃交由高雄地檢署檢察官聲請本
    院核發搜索票獲准後，於91年6 月4 日指揮高雄市政府警察
    局前往搜索各遊藝場，分別於「唐尼龍遊藝場」及「約翰龍
    益智城」查獲被告癸○○及乙○○在場打玩電動玩具機台。
    因被告癸○○於偵訊時供稱有在「唐尼龍遊藝場」開分打玩
    電動玩具機台，並目睹店內服務生為客人兌換現金之行為等
    語，致原告遭移送高雄地檢署以91年度偵字第13153 號賭博
    案件偵辦，嗣該署檢察官於92年3 月10日以原告賭博罪嫌不
    足為由而作成不起訴處分；且被告乙○○自91年6 月20日起
    受僱於被告心連心公司，並於92年7 月18日在本院刑事庭92
    年度易字第1250號賭博案件接受訊問時，自承係被告庚○○
    及甲○○命其與己○○、辛○○、壬○○等人分別前往不同
    遊藝場打玩電動玩具機台，並向警方誣指有賭博行為，又於
    93年7 月2 日，在本院93年度訴字第1345號案件審理中自承
    「約翰龍益智城」內並無賭博行為等情，為兩造所不爭執，
    並有本院刑事庭92年度易字第1250號賭博案件92年7 月18日
    訊問筆錄、本院93年度訴字第1345號損害賠償事件93年7 月
    2 日言詞辯論筆錄各1 份在卷可稽，復經本院調取各該警卷
    、偵卷及上開卷宗核閱無訛，自堪信為真實。惟被告庚○○
    及甲○○則以前揭情詞置辯，是以本件爭點為：(一)被告庚○○、甲○○、癸○○及乙○○有無共同誣指原告涉犯賭博罪
    嫌之行為？(二)被告心連心公司應否就被告庚○○及乙○○之
    行為負連帶賠償責任？(三)原告得否請求被告連帶賠償非財產
    上之損害？如是，其金額若干？
四、被告庚○○、甲○○、癸○○及乙○○有無共同誣指原告涉
    犯賭博罪嫌之行為？
  (一)按當事人主張有利於己之事實者，就其事實有舉證之責任，
    民事訴訟法第277 條前段定有明文，故主張法律關係存在之
    當事人，應就發生該法律關係所須具備之特別要件事實負舉
    證責任。次按因故意或過失，不法侵害他人之權利者，負損
    害賠償責任；數人共同不法侵害他人之權利者，連帶負損害
    賠償責任；不法侵害他人之名譽者，被害人雖非財產上之損
    害，亦得請求賠償相當之金額，民法第184 條第1 項前段、
    第185 條第1 項前段及第195 條第1 項前段亦分別定有明文
    。本件原告主張被告庚○○、甲○○、癸○○及乙○○共同
    誣指原告犯罪，致其名譽受有損害，惟為被告庚○○及甲○○所否認，則揆諸前揭說明，原告自應就被告庚○○、甲○○、癸○○及乙○○係故意共同不法侵害原告之名譽致其受
    有損害之事實，負舉證責任。如原告無法舉證證明，即應受
    敗訴判決之不利益。
  (二)經查，被告癸○○於91年6 月4 日偵訊時供稱其在「唐尼龍
    遊藝場」開分打玩電動玩具機台，並目睹店內服務生為客人
    兌換現金之行為等語，嗣原告經移送偵辦後，已由檢察官作
    成不起訴處分確定等情，為兩造所不爭執（見本院卷(二)第22
    3 頁），復有高雄地檢署偵訊筆錄及不起訴處分書各1 份在
    卷可稽（見高雄地檢署91年度偵字第13153 號卷第28頁、本
    院卷(一)第7 至11頁），固堪認被告癸○○曾向檢察官陳述其
    目睹「唐尼龍遊藝場」有賭博情事，嗣經檢察官偵查後，認
    不能證明上開陳述屬實而作成不起訴處分確定等事實。惟觀
    諸該不起訴處分書之理由，係以被告癸○○乃設籍彰化之人
    ，且一般賭博業者之兌換現金行為通常均係隱密為之，故被
    告癸○○不致特別南下高雄打玩電動玩具，並目睹他人當場
    兌換賭資等情，衡諸一般經驗法則，認被告癸○○之前揭陳
    述尚有可疑而不予採信。然而查察犯罪之結果與偵查主體之
    偵查方法及技巧有關，犯罪嫌疑是否充足，亦涉及承辦人員
    之心證程度，且警方搜索「唐尼龍遊藝場」後，扣得寄分卡
    、貴賓券、電動玩具機台IC板及現金等物，有扣押物品清單
    1 份存卷可查（見本院卷(一)第10、11頁），自不得僅因檢察
    官偵查結果無法證明被告癸○○之陳述屬實，即為反對推論
    ，遽認被告癸○○所述純屬虛構。
  (三)次查，壬○○及辛○○於93年2 月8 日警詢時雖均陳稱其等
    與被告癸○○係受指示派往不同遊藝場從事栽贓誣陷之行為
    等語（見高雄地檢署93年度他字第1322號卷第4 至10頁），
    惟上開警詢筆錄乃警員依壬○○及辛○○之片面陳述而為記
    載，並未實際調查其他證據以資審認該等陳述之內容是否屬
    實，且壬○○及辛○○於陳述前後均未經具結或對質等程序
    以擔保陳述內容之可信性，復參以其等係另因誣告案件而遭
    傳訊，距91年6 月4 日賭博案件被查獲時已事隔2 年，尚難
    確保其等事後所述與兩年前發生之事實全部相符。況且被告
    癸○○、乙○○、壬○○、辛○○、己○○、胡銘俊、戊○○及陳明謙等人於91年6 月10日接受高雄高分檢檢察事務官
    訊問時，均曾陳述其等於91年6 月4 日警詢筆錄製作過程中
    ，因被查獲之電玩業者與警員交情甚密，致受諸多干擾，甚
    至有電玩業者要求更改筆錄之情事等語（見本院卷(二)第55頁
    至第79頁），據此足認壬○○及辛○○之前後陳述不一，係
    因製作筆錄之過程存有瑕疵所致，復無其他證據可資佐證，
    自難遽認其等於93年2 月8 日之陳述屬實。從而，原告據此
    主張被告癸○○有虛構事實誣陷原告涉犯賭博罪嫌之行為等
    語，尚非可採。
  (四)原告固主張被告乙○○自承有栽贓誣陷之行為，自91年6 月
    20日起受僱於被告心連心公司作為代價，且檢舉筆錄上代號
    A1檢舉人之指印經送鑑定之結果，已確定為壬○○之指紋等
    情，並提出被告乙○○之訊問筆錄、勞工保險局書函及內政
    部警政署刑事警察局鑑驗書各1 份為證（見本院卷(一)第58頁
    、卷(二)第116 、177 至179 頁）。惟查，被告乙○○於本院
    刑事庭92年度易字第1250號賭博案件訊問時，係供承其與己○○、壬○○、辛○○受被告庚○○及甲○○指派前往「約
    翰龍遊藝場」及「兔寶寶遊藝場」，而未述及被告癸○○被
    派往原告經營之「唐尼龍遊藝場」臥底栽贓一節，有該筆錄
    1 份在卷可稽（見本院卷第58頁），則縱使被告乙○○之前
    揭陳述屬實，且事後確曾前往被告心連心公司任職，仍與誣
    指原告犯罪之行為無關。況且被告乙○○於本院93年度訴字
    第1345號案件審理中已改稱係受陳明謙之指使等語，此有該
    言詞辯論筆錄1 份在卷足憑（見本院卷(一)第61、62頁），益
    徵被告乙○○之前揭陳述與本件無關。次查，壬○○固為代
    號A1之檢舉人，然觀諸該檢舉筆錄內容係指稱「約翰龍益智
    城」及「朝代遊藝場」有經營賭博性電玩等語，有該筆錄1
    份附卷足參（見本院卷(二)第180 至182 頁），則縱使壬○○
    有匿名誣指犯罪之情，仍與本件無涉，自不足以證明被告庚○○、甲○○、癸○○及乙○○有共同誣陷原告涉犯賭博罪
    嫌之情事。
  (五)原告另提出被告甲○○陳情函、檢舉書及檢舉函等（見本院
    卷(二)第45、53、104 、105 頁），分別係以檢舉逃漏稅及違
    反著作權為內容，均非指訴原告經營之「唐尼龍遊藝場」涉
    嫌賭博一案之相關事證，則原告執此主張被告庚○○、甲○○、癸○○及乙○○共同誣指原告犯罪而侵害其名譽等語，
    自屬無據。
  (六)至原告主張被告癸○○及乙○○均經合法通知，未於言詞辯
    論期日到場，亦未提出準備書狀爭執，依民事訴訟法第280
    條第1 項前段、第3 項前段之規定，應視同自認等語。惟按
    連帶債務人中之一人受確定判決，而其判決非基於該債務人
    之個人關係者，為他債務人之利益，亦生效力；又訴訟標的
    對於共同訴訟之各人必須合一確定者，共同訴訟人中一人之
    行為有利益於共同訴訟人者，其效力及於全體，民法第275
    條及民事訴訟法第56條第1 款前段分別定有明文。本件原告
    主張被告應就同一侵權行為負連帶賠償責任，而被告庚○○
    及甲○○辯稱未與其餘被告共同侵害原告之名譽，應不負賠
    償責任等語，核屬非基於個人關係且有益於其餘被告之行為
    ，則揆諸前揭規定，即難認被告癸○○及乙○○已自認原告
    之主張屬實，是以，原告此部分之主張，自屬無據。
  (七)綜上，原告主張被告庚○○、甲○○、癸○○及乙○○有共
    同誣指原告涉犯賭博罪嫌之行為，致其受有損害等語，尚非
    可採。
五、被告心連心公司應否就被告庚○○及乙○○之行為負連帶賠
    償責任？原告得否請求被告連帶賠償非財產上之損害？如是
    ，其金額若干？
    因原告無法舉證證明被告庚○○及乙○○有不法侵害原告名
    譽之行為，業如前述，則原告主張被告心連心公司應與被告
    庚○○及乙○○負連帶賠償責任，並請求被告連帶賠償非財
    產上之損害，自屬無據。
六、綜上所述，原告依侵權行為之法律關係，請求被告連帶給付
    100 萬元，及自93年10月14日起至清償日止，按年息5%計算
    之利息，為無理由，應予駁回。原告之訴既經駁回，其假執
    行之聲請即失所附麗，自應併予駁回。
七、據上論結，本件原告之訴為無理由，依民事訴訟法第78條，
    判決如主文。
中    華    民    國    95    年    12    月    27    日
                  民事第六庭  審判長法  官  謝靜雯
                                    法  官  高增泓
                                    法  官  鄭詠仁
正本係照原本作成。
如不服本判決，應於送達後20日內，向本院提出上訴狀並表明上
訴理由，如於本判決宣示後送達前提起上訴者，應於判決送達後
10日內補提上訴理由書（須附繕本）。
中    華    民    國    95    年    12    月    27    日
                                    書記官  王雪招


司法院資訊處製作；財團法人民間司法改革基金會備份。
